臺灣高等法院臺南分院刑事判決　　　　　　九十一年度重上更(六)字第一六號　Ｇ
　　　上　訴　人
　　　即　被　告　丙　○　○
　　　選任辯護人　黃　慕　容
右上訴人因偽造有價證券案件，不服臺灣臺南地方法院八十二年度訴字第二一四四號
中華民國八十三年一月二十五日第一審判決（起訴案號：臺灣臺南地方法院檢察署八
十二年度偵緝字第九十一號），提起上訴，經判決後由最高法院第六次發回更審，本
院判決如左：
      主      文
原判決關於偽造有價證券及定執行刑部分均撤銷。
丙○○無罪。
      事      實
公訴意旨略以：被告丙○○意圖供行使之用，並基於概括犯意，於民國八十一年元月
間，假借欲與乙○○（經不起訴處分）合夥，在金門從事建築業，並需辦理營業登記
為由，未經乙○○同意，擅自領取乙○○所有臺灣中小企業銀行安平分行帳號二三一
八一四支票二十五張，並將上開支票依式填載偽造十餘張有價證券，金額共七百八十
萬元後，陸續交付陳慶賢、陳金田等人支付貨款（陳金田部份之面額九萬二千元；陳
慶賢部份之票號為一七九七○二、面額十九萬元）因認乙○○犯有刑法第第二百零一
條第一項之偽造有價證券罪嫌云云。
      理      由
一、訊之上訴人即被告丙○○雖不諱言有簽發右揭支票供己使用之事實，惟堅決否認
    有何偽造有價證券之犯行，辯稱：因伊與乙○○之母甲○○合夥經營海樂園餐廳
    ，二人均已不能請領支票使用，甲○○乃建議以乙○○名義請領支票供餐廳使用
    ，伊在乙○○同意下請領上開支票，並經乙○○授權簽發上開支票，並無邀乙○○至金門從事建築業之事實，亦非擅自偽造乙○○支票使用等語。
二、公訴人認被告犯有刑法第第二百零一條第一項之偽造有價證券罪嫌，無非以告訴
    人陳金田陳稱被告拿支票向伊購貨時，支票係被告本人所有，且被告供稱伊簽發
    乙○○之票約十張均未告訴乙○○，其餘則已還銀行，而乙○○亦未與伊合夥做
    生意云云為其論據。
三、然查：
    (一)按刑法上所謂偽造有價證券，以無權簽發之人冒用他人名義簽發為要件，如果
      行為人基於本人之授權而簽發者，則與無權之偽造行為不同。本案証人即陳美
      雲代書事務所之職員張麗香於本院結證伊知乙○○在臺灣中小企業銀行安平分
      行開設活存及甲存領取支票帳戶，甲存領取支票帳戶核准後，要領甲存支票時
      ，陳美雲才叫伊陪同乙○○一起去銀行領取支票簿，並將活儲之錢領回來，因
      為活儲之錢是陳美雲的。領取支票簿時印章係乙○○自己蓋的，銀行拿資料給
      乙○○簽名後，叫乙○○第二天再去領支票簿，乙○○說他第二天沒空，交代
      伊跟他叔叔丙○○去銀行幫他領支票簿，再由丙○○把支票簿帶回去等語。足
      認上開支票並非被告擅持告訴人之印章所盜領而得，告訴人指稱係被告佯以辦
      理營業登記為由，向告訴人索取印章所盜領云者，尚非有據。因而乙○○於告
      訴狀所載：於辦理之票開戶手續後暫不領取支票，擬伺需要之時再行領出乙節
      與事實不符。又於告訴狀上載被告與伊本擬合作共同在本市合作創作事業，故
      伊先行前往臺灣中小企業銀行安平分行辦理支票開戶手續，此後因與被告合作
      事業因故未成，致未用支票，因而未前往簽領支票。然於偵查中自稱伊印章係
      伊交給被告等語（見他卷一頁十頁反面），雖同時稱係因辦理營利事業登記之
      用，惟於八十一年十月五日，被告之母甲○○與被告及其他股東等六人書立同
      意書上載：茲同意海樂園餐廳向外借支，自本日起額度暫定為伍拾萬元，請股
      東先行確認。並由被告及甲○○等人簽名，有同意書附本院更五卷（一五九頁
      ）為憑，甲○○並承認上開簽名為真正（同卷一一三頁），則被告經營海樂園
      餐廳可向外調度資金，經股東授權額度在五十萬元內殆可確認。而告訴人乙○○於告訴狀僅提及被告與伊本擬合作共同在本市合作創作事業，並未敘及擬在
      金門與被告共同經營建築業，並稱因別人告伊，伊才告被告等語，是被告簽發
      支票係事前經告訴人乙○○同意應無疑義。
    (二)被告於八十三年七月十四日本院審理時供稱：「還有一張是乙○○向我借的」
      並於庭呈三張截片之支票時，附註：：『黃殷光用』；( 見上訴卷第五十七頁
      第八行、第五十九頁第五行）。乙○○至八十四年二月二十三日本院審理時供
      述：「（丙○○稱這張０一七九七二．一號支票是你使用出去？提示並告以要
      旨）被告胡說，伊連一張支票均未看過。」。「（對丙○○供述其中一張支票
      是你使用的，有何意伊見？提示並告以要旨）伊未見過支票怎麼使用呢？（見
      上更一卷第四十七頁第五至第七行、反面第一至第三行）辯護人提出被告與乙○○、甲○○於八十四年三月二十八日及三月二十九錄音帶及譯文（見同上卷
      六十二至六十五頁）後，乙○○於八十四年九月七日再出庭應訊時猶未提及有
      否於事後追查始取得系爭支票情事）（見同上卷第二○二頁）。乙○○至八十
      五年九月五日出庭應訊時未提如故（見上更十八頁），及至八十五年九月十九
      日辯護人聲請「斟酌上更一卷之庭呈錄音帶」，當庭交閱該捲錄音帶及譯文時
      ，乙○○仍稱：「就算我有說過這些話，也不代表什麼．，我並未向被告拿一
      張支票。（那你為何稱：支票還沒找到？交閱）當時很吵，伊才叫其等一下」
      ，（見上更二卷第三十八頁第七行至反面第二行．）。事隔將近四年，八十年
      四月二十九日乙○○始時供稱：是伊告丙○○之後，伊透過伊母親找到丙○○
      後要他處理支票問題，且要他把沒開出去之票給伊，他說二十五張支票已開完
      了，其中有一張是他拿給別人，別人不要，他交給伊母親，伊母親再交給伊，
      伊看到那張支票即撕掉了．，伊所講就是這些話並不代表什麼。（見上更三審
      卷第三十五頁第一行至第六行）。果若乙○○未曾同意或授權被告使用以其名
      義簽發之支票，告訴人憑何「透過伊母親找到丙○○要他把沒有開出去支票還
      給伊」？乙○○同日庭訊並供稱：（領出支票簿要使用）是要領出支票簿要合
      夥開營造業的。（見同卷第三十六頁第七、八行）果真如此，之前告訴人又何
      需否認得一乾二淨？乙○○嗣至八十六年五月一日復具狀稱「並索回未簽發之
      支票時，被告稱已全部開出，僅存一張支票三十多萬元尚未用出（因對方不收
      而仍由被告執有），乃索回該張支票，以免被告再去誘騙他人（見上更三審卷
      第三十九頁第七至十二行）。其母甲○○則於八十六年七月三十一日到庭供稱
      ：（後來妳或妳兒子有無向丙○○拿一張本案的支票去用？）事情發生後，伊
      怕他再使用，問他手上還有沒有票，他說有一張，面額十七萬元，是他要開給
      他一位獅友，伊叫他留下來交給伊（見同卷第八十五頁反面第七至第十行）。
      細繹告訴人母子二人所稱，亦不相符自無可採。基上所陳，並參照錄音譯文被
      告與乙○○、甲○○在電話中談論該支票及能否找到系爭票號一七九七二二號
      支票等情觀之，該支票票面金額不論係被告所稱之三萬元或二十六萬五千元，
      或乙○○所稱之三十多萬元，抑黃母施錦責所指之十七萬元，告訴人乙○○曾
      經取回使用該紙支票則屬不爭之事實。
四、綜上所述，被告係基於告訴人之授權而簽發支票，並非盜領支票而簽發。至授權
    簽發支票之用途，告訴人雖稱係預備供在金門從事建築業之用，惟亦無確切證據
    以實其說，且告訴人為發票人，需擔負票據上之民事責任，為逃避執票人之追索
    ，否認曾經授權被告簽發支票，乃可理解之事，其指訴不足為被告不利之認定。
    此外復查無其他積極證據足認被告有偽造有價證券之情事，即屬不能證明被告犯
    罪。原審疏未詳查，遽認被告有偽造有價證券之犯行，並加以論罪科刑，容有未
    洽。被告上訴意旨，指摘原判決採證不當，否認犯罪，為有理由，自應由本院將
    原判決撤銷，改諭知被告無罪之判決。
據上論斷，應依刑事訴訟法第三百六十九條第一項前段、第三百六十四條、第三百零
一條第一項判決如主文。
本案經檢察官蘇南桓到庭執行職務。
中    華    民    國      九十一      年      十        月      卅一    日
                                  臺灣高等法院臺南分院刑事第二庭
                                      審判長法官  游    明    仁
                                            法官  陳    清    溪
                                            法官  蘇    重    信
右正本證明與原本無異。
檢察官如不服本判決，應於判決送達後十日內向本院提出上訴書。
                                      法院書記官  李    珍    鳳
中    華    民    國      九十一      年      十一      月      一      日
